【裁判字號】    95,抗,151
【裁判日期】    950914
【裁判案由】    假處分及緊急處置
【裁判全文】
臺灣高等法院民事裁定                   95年度抗字第151號
抗  告  人    西華大飯店股份有限公司
兼法定代理人  丙○○
上列抗告人因與相對人乙○○、甲○○等間聲請定暫時狀態假處
分及緊急處置事件，對於中華民國95年1月4日臺灣臺北地方法院
94年度裁全字第10681號所為裁定提起抗告，本院裁定如下：
    主      文
抗告駁回。
抗告訴訟費用由抗告人負擔。
    理      由
一、按於爭執之法律關係，為防止發生重大之損害或避免急迫之
    危險或有其他相類之情形而有必要時，得聲請為定暫時狀態
    之處分；前項裁定，以其本案訴訟能確定該爭執之法律關係
    者為限，民事訴訟法第538條第 1項、第2項固定有明文。惟
    查定暫時狀態假處分其立法目的係為防止當事人發生重大損
    害或避免急迫之危險，就爭執之法律關係，於當事人權利之
    範圍內形成暫時之法律狀態，予當事人暫時之保護，以排除
    其危險與不安。因此，聲請定暫時狀態假處分之要件，必以
    (一)對債務人有請求之權利。(二)須為存在於債權人、債務
    人間之繼續性法律關係，並為債務人所爭執。(三)須為避免
    重大之損害及防急迫之強暴。
二、本件聲請及抗告意旨略以：抗告人西華大飯店股份有限公司
    （下稱西華飯店）為宜華國際股份有限公司（下稱宜華公司
    ）之股東，持有宜華公司13.67%股份，對於宜華公司之經營
    有利害關係；抗告人丙○○為宜華公司之董事長，與宜華公
    司間有委任關係。抗告人丙○○因宜華公司94年11月2日第3
    屆第17次董事會議程，討論事項列有「本公司董事長擬請辭
    董事長職位，特請董事會討論後續工作之處理」，於董事會
    中請董事就董事長請辭後續工作之處理表示意見，僅係口頭
    徵詢公司後續工作之處理事宜，並無辭任董事長職務之意思
    ，亦不發生辭職之效力。詎相對人乙○○、甲○○竟以抗告
    人丙○○請辭董事長為由，選任相對人乙○○為宜華公司之
    董事長，然董事長之選任，屬於常務董事會職權，相對人僭
    行常務董事會職權所為之推選，應屬無效。相對人乙○○對
    公司內、外聲請為董事長，嚴重影響宜華公司之正常營運，
    並損及宜華公司及股東之權益，若不禁止相對人乙○○以宜
    華公司董事長名義行使董事長職權，並禁止相對人以司法程
    序外之行為干擾抗告人丙○○行使董事長職務，將嚴重影響
    抗告人之權益，本件實有定暫時狀態之必要等語。爰依民事
    訴訟法第538條第 1項、第2項規定，聲請禁止相對人乙○○
    以宜華公司董事長之名義行使董事長職權及相對人乙○○、
    甲○○以司法程序以外之行為干擾宜華公司董事長丙○○行
    使董事長職權，並陳明願供擔保，以補釋明之不足。
三、相對人主張略以：抗告人尚未提起本案訴訟，其聲請定暫時
    狀態之假處分，於法不合。又抗告人並未釋明其與相對人間
    有何爭執之法律關係，及相對人有任何造成重大損害行為之
    可能或急迫情形；且抗告人請求禁止相對人以司法程序以外
    之行為干擾宜華公司董事長丙○○行使董事長職權，亦不明
    確且無法特定，其聲請假處分，顯無必要。況抗告人丙○○
    於94年11月 2日董事會多次向董事會及列席監察人請辭董事
    長，經董事會受理，因當日全體常務董事均出席董事會，經
    開會決議選任相對人乙○○為董事長，抗告人丙○○亦不為
    反對，是抗告人丙○○與宜華公司間之委任關係，已於94年
    11月 2日終止，抗告人丙○○事後表示其於董事會請辭並非
    真意，主張選任相對人乙○○為董事長之決議無效，並製作
    不實之董事會議事錄，拒不辦理董事長之交接，已嚴重損害
    宜華公司之權益。抗告人丙○○既非宜華公司之董事長，倘
    准本件聲請，將使兩造均無法行使宜華公司董事長職權，對
    宜華公司及全體股東、員工將造成無法彌補之損害，爰請准
    反供擔保，撤銷或免假處分等語。
四、經查：
(一)、本件抗告人西華飯店、相對人甲○○均為宜華公司之股東
      ，抗告人丙○○、相對人乙○○則為宜華公司之法人董事
      代表，此有卷附股東名冊、公司變更登記表足參。而公司
      董事長係代表公司執行業務之人，其是否有權執行公司業
      務，關乎公司及各股東之權益，股東對於董事長之選任是
      否合法有效，應得類推適用公司法第 189條規定，訴請法
      院撤銷或確認，故抗告人主張其與相對人乙○○間有爭執
      之法律關係存在，即非無據。
(二)、抗告人丙○○主張其於董事會中請董事就董事長請辭後續
      工作之處理表示意見，僅係口頭徵詢公司後續工作之處理
      事宜，並無辭任董事長職務之意思，並不發生辭職之效力
      。詎相對人乙○○、甲○○竟以抗告人請辭董事長為由，
      選任相對人乙○○為宜華公司之董事長，然董事長之選任
      ，屬於常務董事會職權，相對人僭行常務董事會職權所為
      之推選，應屬無效云云。經查：宜華公司94年11月 2日董
      事會開會通知，其討論事項案由 2載明：「本公司董事長
      ，擬請辭董事長職位，特請董事會討論後續工作之處理」
      ，有卷附開會通知可查，足見抗告人丙○○於董事會召開
      前，已向全體董事表明辭任董事長之意思。復於94年11月
      2 日董事會上多次以「辭職」、「不做了」、「請辭待命
      」等語，表達辭職之意思，斯時該終止委任意思表示已合
      法到達宜華公司，依法即生終止委任之效力，而宜華公司
      94年11月2日董事會會議錄音譯文第19頁記載：「劉 ( 即
      抗告人)：第二個 (指董事長辭任案)沒有通不通過，對不
      對」、「彭：辭職受理」、「劉：欣然同意啦」、「彭：
      公司欣然同意董事長請辭」、「陳監察人：OK，好」等語
      ，更明確作成抗告人丙○○辭任董事長之結論，亦有該董
      事會會議錄音譯文足稽，且相對人乙○○向原審起訴請求
      確認抗告人丙○○與宜華公司間之董事長委任關係不存在
      之訴訟，亦經原審判決相對人乙○○勝訴在案，亦有94年
      度訴字第7707號判決在卷為憑(參見相證四民事判決)，從
      而，抗告人丙○○主張伊並無辭任董事長職務之意思，其
      仍為宜華公司之董事長云云，即無可採。
(三)、抗告人雖又抗辯宜華公司新任董事長黃三華之推選非屬合
      法云云。惟查公司法第208條第 1項、第2項僅規定，董事
      會設有常務董事者，其董事長之選舉，應由三分之二以上
      常務董事之出席，及出席常務董事過半數之同意為之。同
      法第 4項明定常務董事於董事會集會時，依法令、章程、
      股東會決議及董事會決議，以集會方式經常執行董事會職
      權，由董事長隨時召集，以半數以上常務董事之出席，及
      出席過半數之決議行之，由此可知，公司法既僅規定董事
      長得隨時召集常務董事會議，並未就常務董事會議召集之
      法定程序、方法等加以規定，則常務董事會議召集，只要
      不違反法律強制禁止之規定，即屬有效合法。查抗告人丙
      ○○於董事會會議中，因一再表示辭任宜華公司董事長一
      職，並已發生終止委任之效力，已如前述，則宜華公司另
      一常務董事甲○○即於該會議中，提出臨時動議即「由在
      場三位常務董事，召開常務董事會議，立即改選新任董事
      長」之議案，經相對人乙○○附議後，抗告人丙○○亦表
      示：「你們要改選，我沒有意見」等語 (見該董事會會議
      錄音譯文第20頁），可見丙○○已同意該臨時動議即當場
      召開常務董事會議，依此，該常務董事會議既經在場之常
      務董事三人同意召開，又無違反法律強制禁止規定，依前
      開之說明，自屬有效、合法之會議，抗告人事後主張該次
      董事長之選舉為違法，即非可採。
(四)、抗告意旨雖又稱相對人所提「董事會會議錄音譯文」係相
      對人自行杜撰，且僅斷章取意，採對其有利之譯文部分，
      原裁定遽採為認定不利抗告人之證據，顯有違證據法則等
      語。惟查，相對人就其所提「董事會會議錄音譯文」，於
      原法院已併提出「宜華公司94年11月2日第3屆第17次董事
      會錄音光碟」乙片為證，經本院調查其內容，核與相對人
      所提錄音譯文相符，抗告人未提出任何證據，僅空言辯稱
      該錄音譯文為相對人所杜撰，自屬無據。
(五)、綜上所述，抗告人丙○○已辭任宜華公司董事長職務，宜
      華公司並選任相對人乙○○為新任董事長，抗告人丙○○
      對於宜華公司不得再為行使董事長之權利，苟任其主張為
      前開之假處分，則宜華公司勢必群龍無首，將使宜華公司
      業務無法順利推行，嚴重損害宜華公司及股東之權益。故
      抗告人聲請定暫時狀態，禁止相對人乙○○行使宜華公司
      董事長職權，並禁止相對人以司法程序以外之行為，干擾
      其行使董事長職權，核與定暫時狀態假處分之要件不合，
      不應准許，原法院予以駁回，即無不合，抗告意旨指摘原
      裁定不當，求予廢棄，為無理由。
五、據上論結，本件抗告為無理由，爰裁定如主文。
中    華    民    國    95    年    9     月    14    日
                    民事第十二庭
                        審判長法  官  張宗權
                              法  官  陳忠行
                              法  官  陳永昌
正本係照原本作成。
本裁定除以適用法規顯有錯誤為理由，並經本院許可外，不得再
抗告。如提起再抗告，應於收受後10日內委任律師為訴訟代理人
向本院提出再抗告狀。並繳納再抗告費新台幣１千元。
中    華    民    國    95    年    9     月    15    日
                              書記官  劉美垣


司法院資訊處製作；財團法人民間司法改革基金會備份。
